【裁判字號】    99,交聲,1670
【裁判日期】    991110
【裁判案由】    違反道路交通管理處罰條例聲明異議
【裁判全文】
臺灣臺北地方法院交通事件裁定        99年度交聲字第1670號
原處分機關  臺北市交通事件裁決所
異  議  人
即受處分人  甲○○
上列異議人即受處分人因違反道路交通管理處罰條例事件，對於
臺北市交通事件裁決所於民國99年09月24日所為之處分（原處分
案號：北市裁罰字第裁22-A04YMR336號）聲明異議，本院裁定如
下：
    主  文
異議駁回。
    理  由
一、按汽車號牌不得變造損毀、塗抹或粘貼其他材料、加裝邊框
    或霓虹燈、裝置旋轉架、顛倒懸掛或以安裝其他器具之方式
    使不能辨認其牌號，並不得以他物遮蔽，如有污穢，致不能
    辨認其牌號時，應洗刷清楚。道路交通安全規則（下稱交通
    規則）第11條第2項定有明文。次按汽車行駛，有損毀或變
    造汽車牌照、塗抹污損牌照，或以安裝其他器具之方式，使
    不能辨認其牌號者，處汽車所有人新臺幣（下同）2,400元
    以上4,800元以下罰鍰，並責令申請換領牌照或改正，道路
    交通管理處罰條例（下稱處罰條例）第13條第1款亦有明定
    。
二、原處分意旨略以：異議人即受處分人（下稱受處分人）甲○
    ○所有之車牌號碼5320-E F號自用小客車於民國99年7月22
    日下午3時30分許，行經臺北市○○路○段142號之1（北向南
    ）前，因有「塗抹污損汽車牌照不能辨識號牌」之違規行為
    ，經臺北市政府警察局信義分局交通分隊員警攔停舉發，嗣
    受處分人向原處分機關臺北市交通事件裁決所（下稱原處分
    機關）提出申訴，經原處分機關函請原舉發機關臺北市政府
    警察局信義分局（下稱原舉發機關）調查結果，仍認受處分
    人所有車輛有前開違規行為，原處分機關乃於99年9月24日
    以受處分人違反道路交通管理處罰條例第13條第1款之規定
    ，以北市裁罰字第裁22-A04YMR336號裁決書，裁處受處分人
    罰鍰3,000元整，責令申請換領牌照或改正，受處分人於同
    日收受裁決書後，於99年10月14日提出本件聲明異議等語。
三、異議意旨略以：時為盛夏季節，日照強烈，員警使用不知名
    品牌數位相機，並使用閃光功能拍下車號，聲稱無法辨識車
    牌而開單告發，但照片中清晰可見車號，請舉發單位提供公
    信單位之相機合法檢驗證明，證明該相機閃光功能可清晰展
    現拍攝效果，並證明該相機閃光功能100%不會造成過度曝光
    ，或曝光不足，也請證明此照片何以「使不能辨認」云云。
四、經查：
  (一)本件受處分人所有車牌號碼5320-EF號自用小客車，於前開
    時、地，有「塗抹污損汽車牌照不能辨識號牌」之違規行為
    經臺北市政府警察局信義分局交通分隊員警攔停舉發，嗣經
    原處分機關裁處受處分人罰鍰3,000元整，責令申請換領牌
    照或改正等情，有舉發通知單、原處分機關裁決書各1份及
    舉發違規採證照片3張附卷可稽。
  (二)前揭違規採證照片3張，分別為99年7月22日下午3時30分員
    警於攔停前跟駛於受處分人車輛後方所拍攝行駛中車尾照片
    1張（下稱「照片A」）及攔停後於同日15時32分在路邊所拍
    攝車頭（下稱「照片B」）及車尾（下稱「照片C」）等2張
    照片。依「照片A」所示，受處分人車輛尾部牌照處有不明
    之亮光（亮光區域面積約佔車牌面積2分之1），雖員警拍攝
    照片時，為日照強烈之晴天，惟受處分人車輛係位於建築物
    陰影遮蔽處，並無強烈自然光線照射其車尾牌照而有亮度過
    高致難以辨識之可能，復依卷附原舉發機關99年8月23日北
    市警信分交字第09932236000號函說明第2點所述，本案採證
    照片係舉發員警於現場開啟閃光照相，則「照片A」中車尾
    牌照有不明亮光造成之原因，實係員警使用照相機閃光功能
    所造成之反光現象，並無疑義，而依本院審理交通事件職務
    上所知，交通監理單位所核發之汽車牌照，並未採用會反光
    之材質，在一般狀況下，並無受到照相機閃光燈之強光照射
    即會產生明顯反光之可能，且依「照片B」、「照片C」所示
    ，員警於近距離以閃光燈拍攝受處分人車輛時，牌照處亦有
    不正常之霧點狀反光，其反光態樣雖因拍攝距離、光線角度
    、光線強度而與「照片A」中汽車牌照之白色反光態樣有異
    ，但相同點在於產生反光之區域，均集中於汽車牌照之範圍
    ，則顯然受處分人車輛所懸掛之汽車牌照遭塗抹不明反光材
    料，才會造成汽車牌照會產生如「照片A」所示明顯反光之
    現象，是受處分人汽車上所懸掛之牌照有遭「塗抹污損汽車
    牌照」之情，已堪確認。另以本件舉發員警所拍攝之採證照
    片3張，其清晰度、明暗對比、色彩顯現，除3張照片中汽車
    牌照處均有異常反光外，照片其餘範圍並無異狀，顯與一般
    照相設備如有過度或不足曝光等功能缺陷而會影響照片整體
    之狀況有異，故受處分人認舉發員警之相機功能不良，或係
    誤會。
  (三)本件受處分人所有車牌號碼5320-EF號自小客車確有「塗抹
    污損汽車牌照」之情，前已述及，且觀諸「照片A」所示，
    僅可明顯辨認車牌號碼前3碼「532」之部分，第4碼數字「0
    」及末2碼英文字母「EF」之部分，已無法即刻、清楚的辨
    認，而大部分為白色反光所遮蔽，又前引交通規則及處罰條
    例規定中所謂「使不能辨認其牌號」，並非單指肉眼不能辨
    認，凡以各種手段致科學儀器不能辨認者亦屬之，本件舉發
    員警以科學儀器照相機於受處分人車輛行駛中所攝得之「照
    片A」中，受處分人車輛所懸掛之汽車牌照因其部分為白色
    反光所遮蔽，已無法即刻、清楚的辨認其完整編碼，顯然已
    達「使不能辨認其牌號」之程度。受處分人雖認員警以閃光
    功能拍攝之「照片B」、「照片C」中之車號可清晰辨識，然
    2張照片中車牌號碼「5320-EF」及地域辨識註記之「台北市
    」等文字，均呈現不明霧點狀反光，雖仍可辨識其內容，但
    以「照片B」、「照片C」均係受處分人所有車輛為警攔檢後
    停靠於路邊近距離所拍攝，而前引處罰條例第13條第1款「
    塗抹污損牌照，使不能辨認其牌號」之處罰用意，無非在於
    管理汽車行駛所懸掛車牌號碼之辦認正確性，而實務上須用
    以辨認汽車牌照之情形，常見於科學儀器之照相、舉發違規
    人員之目視或其他目擊事發現場經過人員之目視，參諸上開
    情形之客觀情狀，均與當時車牌位置已有相當距離，而少有
    近距離照相或肉眼辨認之機會，況以「照片B」、「照片C」
    中汽車牌照的部分在如此近距離拍照之清晰程度均不如相同
    照片中其他車體部位來的清晰，更遑論一般在與車牌位置相
    當距離的科學儀器照相或人員肉眼對之辨識之清晰程度。則
    受處分人所辯，亦非可採。是以，受處分人所有車牌號碼
    5320-EF號自用小客車確有原處分機關所認「塗抹污損汽車
    牌照不能辨識號牌」之情，已可認定。
五、綜上所述，本件受處分人之違規事實明確，原處分機關依道
    路交通管理處罰條例第13條第1款裁處罰鍰3,000元，責令申
    請換領牌照或改正，於法核無違誤。受處分人猶執前詞指摘
    原處分不當，為無理由，自應將其異議駁回。
據上論斷，應依道路交通事件處理辦法第 18 條，裁定如主文。
中    華    民    國    99    年    11    月    10    日
                              交通法庭法  官  李小芬
上正本證明與原本無異。
如不服本裁定，應於裁定送達後5日內向本院提出抗告狀。
                                      書記官  陳品潔
中    華    民    國    99    年    11    月    11    日

司法院資訊處製作；財團法人民間司法改革基金會備份。
